【裁判字號】    99,台上,2878
【裁判日期】    990513
【裁判案由】    妨害性自主
【裁判全文】
最高法院刑事判決            九十九年度台上字第二八七八號
上  訴  人  甲○○
上列上訴人因妨害性自主案件，不服台灣高等法院台中分院中華
民國九十九年二月二十五日第二審判決（九十八年度上訴字第二
五○四號，起訴案號：台灣苗栗地方法院檢察署九十七年度偵字
第三九○六號、九十八年度偵字第一九二號），提起上訴，本院
判決如下：
    主  文
上訴駁回。
    理  由
按刑事訴訟法第三百七十七條規定，上訴於第三審法院，非以判
決違背法令為理由，不得為之。是提起第三審上訴，應以原判決
違背法令為理由，係屬法定要件。如果上訴理由書狀並未依據卷
內訴訟資料，具體指摘原判決不適用何種法則或如何適用不當，
或所指摘原判決違法情事，顯與法律規定得為第三審上訴理由之
違法情形，不相適合時，均應認其上訴為違背法律上之程式，予
以駁回。本件上訴人甲○○上訴意旨略稱：(一)、證人於審判外之
陳述，除法律有規定者外，不得作為證據。上訴人既不承認有對
Ａ女（姓名年籍均詳卷）施以強暴手段或違反其意願而為性交之
情形，原判決僅憑Ａ女在偵查中之指述、張○○於警詢時及羅○
○在第一審之證言，即為不利上訴人之論斷，是否適切，不無疑
義。(二)、原判決採○○醫院○○分院載稱Ａ女在該院就診症狀之
覆函，為判決之基礎。但Ａ女在該院就醫之診斷紀錄，僅能證明
Ａ女一年前即患有失眠症，無從據為上訴人對Ａ女有以強暴方法
而性交之判斷，此與能否採為認定上訴人犯罪之證據，至有關連
，原審未予查明，有調查未盡之違法云云。
惟查：原判決綜合全案證據資料，本於事實審法院職權推理之作
用，認定上訴人確有強推Ａ女在床並壓制其身體後，強將陰莖插
入Ａ女陰道內抽動之犯行。因而撤銷第一審之判決，改判論處上
訴人對於女子以強暴之方法而為性交罪刑（處有期徒刑三年十月
），已詳細說明其採證認事之理由。所為論斷，亦俱有卷證資料
可資覆按。且查：證人張○○於本件偵查中已因車禍死亡，原判
決對其於警詢時之陳述及在偵查中之供證，並Ａ女在偵查中之證
言等，已依刑事訴訟法第一百五十九條之五、第一百五十九條之
一第二項等規定，分別敘明如何均具有證據能力之理由（見原判
決第二頁第十五行至次頁第十四行），上訴意旨就原判決上開論
斷，究有何違背法令之情形，並未具體指摘，徒以張○○、Ａ女
在審判外之陳述俱無證據能力，不能作為不利上訴人之判斷云云
，據以指摘原判決違法，即顯非依卷內資料執為指摘，依首揭說
明，自非適法之第三審上訴理由。又證據之取捨及證據之證明力
如何，由事實審法院依其調查證據所得心證，本其確信自由判斷
，茍不違反經驗法則或論理法則，即難遽指違法。原判決已說明
依憑上訴人自承有與Ａ女性交，暨Ａ女在偵查中及第一審之證言
，張○○於警詢及偵查中之證詞，羅○○在第一審之供證，並卷
附診斷證明書等證據，本於調查所得心證，分別定其取捨，而憑
以認定上訴人確有強制性交Ａ女之依據及理由。此係原審踐行證
據調查程序後，本諸合理性自由裁量所為證據評價之判斷，既未
違反經驗法則或論理法則，要不能指為違法。上訴意旨仍執陳詞
，就原判決已說明之事項，再漫為事實之爭執，顯與法律規定得
為第三審上訴理由之違法情形，不相適合。其上訴違背法律上之
程式，應予駁回。
據上論結，應依刑事訴訟法第三百九十五條前段，判決如主文。
中    華    民    國  九十九  年    五    月   十三   日
                      最高法院刑事第六庭
                          審判長法官  謝  俊  雄
                                法官  陳  世  雄
                                法官  魏  新  和
                                法官  吳  信  銘
                                法官  徐  文  亮
本件正本證明與原本無異
                                      書  記  官
中    華    民    國  九十九  年    五    月   十七   日
                                                      Ｅ

司法院資訊處製作；財團法人民間司法改革基金會備份。
